【裁判字號】    98,家聲,109
【裁判日期】    980615
【裁判案由】    核定遺產管理人報酬
【裁判全文】
臺灣高雄地方法院民事裁定             98年度家聲字第109號
聲  請  人  林敏澤律師即被繼承人甲○○之遺產管理人
上聲請人聲請核定遺產管理人報酬事件，本院裁定如下：
    主  文
聲請人任被繼承人甲○○（男，民國○○○年○月○日生，身分
證統一編號：Ｚ000000000號）之遺產管理人之報酬核
定為新臺幣肆萬元。
程序費用新臺幣壹仟元由被繼承人甲○○之遺產負擔。
    理  由
一、按「遺產管理人，得請求報酬，其數額由親屬會議按其勞力
    及其與被繼承人之關係酌定之。」、「依本法之規定應開親
    屬會議時，由當事人、法定代理人或其他利害關係人召集之
    。」、「親屬會議不能召開或召開有困難時，依法應經親屬
    會議處理之事項，由有召集權人聲請法院處理之。」，民法
    第1183條、第1129條、第1132條第2 項前段分別定有明文。
二、本件聲請意旨略以：聲請人前經本院97年度財管字第49號民
    事裁定選任為被繼承人甲○○之遺產管理人。嗣依本院97年
    度家催字第322 號民事裁定為公示催告，並已刊登於新聞紙
    ，嗣聲請人編製遺產清冊、債權人清冊、代支費用新臺幣（
    下同）3,848 元等管理遺產之行為。被繼承人之債權人新光
    人壽保險股份有限公司向本院民事執行處聲請執行被繼承人
    所遺坐落高雄市○○區○○段3006之1 地號土地及其上2709
    建號建物，房地現值金額1,011,867 元，茲因遺產管理人之
    報酬已難期待由親屬會議酌定，爰依民法第1138條規定及「
    代管無人承認繼承作業要點」第14點第3 項規定，以管理遺
    產報酬不得低於孳息收入十分之三或遺產現值百分之一為計
    算標準，狀請本院酌定本件遺產管理人報酬等語。
三、經查：
  (一)本件被繼承人甲○○死亡後，其繼承人均已拋棄繼承權，且
    未經親屬會議選定遺產管理人，經本院選任聲請人為被繼承
    人甲○○之遺產管理人乙節，有聲請人提出之土地登記謄本
    、建物登記謄本於土地所有權部、建物所有權之管理者為林
    敏澤，其他登記事項：此管理者係遺產管理人等語、本院97
    年度家催字第322 號民事裁定附卷可稽，堪信為真實。準此
    ，聲請人顯難召開親屬會議酌定其管理遺產之報酬，是其本
    於利害關係人之地位，聲請本院酌定報酬，洵屬有據。
  (二)聲請人主張之前揭事實，除上述土地登記謄本、建物登記謄
    本及民事裁定外，另據其提出遺產管理事務之進行狀況表、
    被繼承人之除戶謄本、財政部國稅局財產歸屬資料清單、94
    年度及95年度綜合所得稅各類所得資料清單等件等件影本為
    證，堪信為真實。本院審酌：被繼承人之遺產現值金額為1,
    211,867 元，其債權人新光人壽保險股份有限公司、財政部
    高雄市國稅局苓雅稽徵所、高雄市監理所，除此之外，尚無
    其他債權人陳報債權、債務或遺贈，足見其遺產法律關係尚
    屬單純，無其他繁瑣事務代處理，聲請人處理上開事務及後
    續所需時間之久暫、耗費人力之程度及各債權人受償權利之
    保障等一切情狀，認聲請人任被繼承人甲○○遺產管理人之
    報酬金額，核定為40,000元（含已代墊費用），即屬適當。
    爰酌定如主文第1 項所示。至於聲請人另請求擔任遺產管理
    人所支出之代墊費用3,848 元乙節，因該部分代墊費用依法
    應由遺產支應，而列於遺產管理人之報酬內，故此部分應無
    庸另行核給，併此述明。
四、末按依法應由關係人（包括聲請人、相對人及其他利害關係
    人）負擔費用者，法院裁定命關係人負擔時，應一併確定其
    數額，非訟事件法第24條第1 項所明定。經核本件聲請事件
    ，應徵之程序費用為1,000 元，依非訟事件法第157 條規定
    ，應由遺產負擔，爰併予確定如主文第2 項所示，附此敘明
    。
五、依非訟事件法第157 條、第24條第1 項，裁定如主文。
中    華    民    國    98    年    6     月    15    日
                  家事法庭  司法事務官 林于莙
如對本裁定抗告，須於裁定送達後10日之不變期間內，向本院提
出抗告狀，並繳納抗告費新臺幣1,000元。
中    華    民    國    98    年    6     月    15    日
                                書記官 葉彥伶


司法院資訊處製作；財團法人民間司法改革基金會備份。
